臺灣高等法院臺南分院刑事判決　　　 96年度交上易字第322號
上　訴　人　臺灣臺南地方法院檢察署檢察官
被　　　告　甲○○
上列上訴人因被告過失致死案件，不服臺灣臺南地方法院96年度
交訴字第14號中華民國96年4月4日第一審判決（起訴案號：臺灣
臺南地方法院檢察署95年度偵字第13897號），提起上訴，本院
判決如下：
    主  文
原判決撤銷。
甲○○因過失致人於死，處有期徒刑拾月，減為有期徒刑伍月，
如易科罰金以銀元佰元即新台幣玖佰元折算壹日，緩刑伍年；
並應於民國九十六年十月十五日起至一０四年八月十五日止，於
每月之十五日（如遇例假日，延至次一工作日）應給付新台幣壹
萬元予乙○○○、謝俊樑、謝志揚（可由其中一人收受），如一
期不履行，視為全部到期。
    事  實
一、甲○○於民國95年5月26日上午9時50分許，無駕駛執照而騎
    乘車牌照號碼LV9-802號重機車，沿臺南市○○區○○路3段
    機慢車優先道，由北向南行駛，途經安明路3段西濱高幹188
    號電桿處時，原應注意機車行進中應與前車保持隨時可以煞
    停之距離，並注意車前狀況，隨時採取必要安全措施。且當
    時天候晴、日間自然光線、柏油路面乾燥、無缺陷、無障礙
    物、視距良好，客觀上並無不能注意之情事，詎其竟疏於注
    意車前狀況，且未與前車保持隨時可以煞停之距離，以致自
    後追撞與其同向在前突然煞車之謝崑義所騎乘之H55-290號
    重機車，造成謝崑義人車倒地，受有右側頭頸肩胸背側部鈍
    挫傷、顱內出血之傷害，經送奇美醫院急救，於95年5月26
    日10時45分許，不治死亡。甲○○於肇事後，未被有偵查權
    之公務員或機關發覺前，於警察到場時向警自首，坦承本件
    犯行。
二、案經謝崑義之配偶乙○○○告訴及臺南市警察局第三分局報
    請臺灣臺南地方法院檢察署檢察官相驗偵查起訴。
    理  由
一、按被告以外之人於審判外之陳述，雖不符前4條之規定，而
    經當事人於審判程序同意作為證據，法院審酌該言詞陳述或
    書面陳述作成時之情況，認為適當者，亦得為證據。刑事訴
    訟法第159條之5第1項定有明文。查本案證人即告訴人及其
    他與本案相關連之證人等人於警詢或檢察官偵查中之證述，
    雖均係被告以外之人於審判外之陳述，惟檢察官、被告及辯
    護人於原審及本院審判程序同意作為證據，且該等供述證據
    係由職司犯罪調查、偵查之警方及檢察官依法定正當程序作
    成，查無出於不自由意志之不法情事，本院審酌上情認屬適
    當，依上開規定，自得為證據；另道路交通事故現場圖、道
    路交通事故調查報告表(一)、(二)、奇美醫院出具之診斷證明書
    及警察蒐證之現場照片、臺灣臺南地方法院檢察署檢察官督
    同檢驗員相驗屍體之相驗筆錄、驗斷書、相驗屍體證明書及
    相驗照片，經查該等文書並無何故意登載不實之顯不可信情
    況，依刑事訴訟法第159條之4、之5之規定亦得採為證據，
    合先敘明。
二、上開犯罪事實，迭據被告甲○○於警詢、原審偵審中及本院
    審理時坦承不諱，核與證人黃素英於警詢及檢察官偵查中所
    述之情節相符，並有道路交通事故現場圖、道路交通事故調
    查報告表(一)、(二)、奇美醫院出具之診斷證明書各1份及警察
    蒐證之現場照片52張附卷可稽。被害人謝崑義係因本件車禍
    受傷不治死亡，亦有臺灣臺南地方法院檢察署檢察官督同檢
    驗員相驗屍體之相驗筆錄、驗斷書、相驗屍體證明書及相驗
    照片等附卷可資佐證。
三、按汽（機）車在同一車道行駛時，除擬超越前車外，後車與
    前車之間應保持隨時可以煞停之距離；汽（機）車行駛時，
    駕駛人應注意車前狀況，並隨時採取必要之安全措施，道路
    交通安全規則第94條第1項、第3項定有明文。被告於駕駛機
    車時，自應注意遵守上開規定，且當時天候晴、日間自然光
    線、柏油路面乾燥、無缺陷、無障礙物、視距良好，有上開
    道路交通事故調查報告表(一)及現場照片可稽，客觀上並無其
    不能注意之情形，詎被告竟疏於注意車前狀況及與前車之間
    保持隨時可以煞停之距離，以致其所駕駛之LV9-802號重機
    車自後追撞與其同向在前突然煞車之被害人謝崑義所駕駛之
    H55-290號重機車，造成謝崑義人車倒地，受有右側頭頸肩
    胸背側部鈍挫傷、顱內出血之傷害，經送奇美醫院急救，於
    95年5月26日10時45分許，不治死亡。被告就本件車禍之發
    生顯有過失應無疑義。雖被害人謝崑義突然煞車以致發生本
    件車禍，亦與有過失，然並不因此而解免被告過失之責。本
    案經送請臺灣省臺南區車輛行車事故鑑定委員會鑑定結果，
    亦認被告就本案車禍之發生確有過失責任，有96年6月28日
    該委員會之鑑定書在卷可佐（見本院卷第22-23頁），是本
    件被告之過失行為與被害人之死亡間，確有相當因果關係，
    事證明確，被告之犯行洵堪認定。
四、核被告甲○○所為，係犯刑法第276條第1項之過失致死罪。
    被告未考領機車駕駛執照，業據其供承在卷，其無駕駛執照
    而駕車，因而致人死亡，應依道路交通管理處罰條例第86條
    第1項規定，加重其刑。又被告於肇事犯罪後，未被有偵查
    權之公務員或機關發覺前，向警自首坦承犯行，進而接受裁
    判，有臺南市○○○道路交通事故肇事人自首情形紀錄表附
    卷可稽。按行為後法律有變更者，適用行為時之法律。但行
    為後之法律有利於行為人者，適用最有利於行為人之法律，
    刑法第2條第1項定有明文。刑法於94年2月2日修正公布，並
    於95年7月1日生效施行，本件被告犯罪及自首均在新刑法施
    行前，修正前之刑法第62條規定「對於未發覺之罪自首而受
    裁判者，減輕其刑。但有特別規定者，依其規定。」，採必
    減制；新刑法第62條規定「對於未發覺之罪自首而受裁判者
    ，得減輕其刑。但有特別規定者，依其規定。」，採得減制
    。二者相比，以修正前之刑法第62條前段規定對被告較為有
    利，依刑法第2條第1項前段規定，自應適用修正前之刑法第
    62條前段規定，減輕其刑，並先加後減。
五、原審審理結果以被告罪證明確，因予論罪科刑，固非無據。
    惟查，被告本案犯罪行為在民國96年4月24日以前，原判決
    未及依中華民國96年罪犯減刑條例相關規定予以減刑尚有未
    洽。檢察官以原判決量刑過輕，且未與被害人家屬達成民事
    和解提起上訴。查被告供陳其係國中畢業現做臨時工，每月
    約有新台幣（下同）一萬五千元工資, 其先生係做板模工，
    但每月做幾天不一定，因工作不穩定，無不動產，目前暫住
    其公公處等語（參見本院卷第35-36頁），則被告並無何財
    產，本院調和由被告賠償適當金錢予被害人家屬，使被害人
    家屬能稍減喪失親人之痛苦，兼為顧及被告一時之間無法籌
    得大筆賠償金，經徵得被害人家屬及被告同意，被告願賠償
    被害人家屬總金額一百萬元（按強制第三人責任險部分，被
    害人家屬已申領得一百五十萬元），但被告應先籌得二十萬
    元，其餘八十萬元再按每月一萬元分期償還，本案審判期日
    自96年7月24日改期於同年8月14日，因被告仍未能籌得頭次
    應給付之二十萬元和解金，乃再改期於96年9月11日審理，
    被告於該審判期日僅能先提出五萬元現金給付被害人家屬，
    經徵得被害人家屬及被告同意，其餘九十五萬元被告願自96
    年10月15日起至104年8月15日止於每月之15日給付一萬元予
    被害人家屬乙○○○、謝俊樑、謝志揚（可由其中一人收受
    ），故上訴意旨指摘量刑過輕及未和解部分，並不足採，惟
    原判決既有上開不妥適之處，自應由本院予以撤銷改判，以
    期適法。爰審酌被告係國中畢業之智識程度，就本次車禍之
    過失程度非輕，造成被害人死亡之結果，於案發後自首接受
    裁判等一切情狀，仍量處有期徒刑十月。又被告本案犯罪行
    為在民國96年4月24日以前，併依中華民國96年罪犯減刑條
    例第2條第1項第3款規定，減輕其刑期二分之一，爰減為有
    期徒刑五月並諭知如易科罰金以銀元3百元即新台幣9百元折
    算1日。按行為後法律有變更者，適用行為時之法律。但行
    為後之法律有利於行為人者，適用最有利於行為人之法律，
    刑法第2條第1項定有明文。查被告行為後，刑法已於94年2
    月2日修正公布，並於95年7月1日施行，刑法第41條亦經修
    正，修正前第41條第1項前段規定：「犯最重本刑為5年以下
    有期徒刑以下之刑之罪，而受6個月以下有期徒刑或拘役之
    宣告，因身體、教育、職業、家庭之關係或其他正當事由，
    執行顯有困難者，得以1元以上3元以下折算1日，易科罰金
    。」，又其行為時之易科罰金折算標準，依修正前罰金罰鍰
    提高標準條例第二條前段（現已刪除）規定，就其原定數額
    提高為1百倍折算1日，則被告行為時之易科罰金折算標準，
    應以銀元3百元折算1日，經折算為新臺幣後，應以新臺幣9
    百元折算1日。而修正後刑法第41條第1項前段則規定：「犯
    最重本刑為5年以下有期徒刑以下之刑之罪，而受6個月以下
    有期徒刑或拘役之宣告者，得以新臺幣1千元、2千元或3千
    元折算1日，易科罰金。」，比較修正前、後之易科罰金折
    算標準，以95年7月1日施行前之規定，為較有利於被告，則
    應依刑法第2條第1項前段，適用修正前刑法第41條第1項前
    段規定，定其折算標準。另查被告未曾受有期徒刑以上刑之
    宣告，因一時疏失而罹此刑章，而被告於本院審理時陳明願
    賠償被害人家屬總金額一百萬元，除於96年9月11日審理時
    提出五萬元現金給付予被害人家屬外，其餘九十五萬元被告
    願自96年10月15日起至104年8月15日止於每月之15日（如遇
    例假日，延至次一工作日）給付一萬元予被害人家屬（可由
    其中一人代收），如一期不履行視為全部到期。本院認被告
    無再犯之虞，其所宣告之刑，以暫不執行為當，而併宣告緩
    刑五年，並命被告依上開給付方法按期給付。按依刑法第74
    條第4項規定，上開所命之給付得為民事強制執行名義；又
    如違反上開所命給付之負擔，情節重大者，依刑法第75條之
    1第1項第4款之規定並構成得撤銷緩刑宣告之事由，併予敘
    明。
據上論斷，應依刑事訴訟法第369條第1項前段、第364條、第299
條第1項前段，刑法第2條第1項前段、第276條第1項、第74條第
1項第1款、第2項第3款、修正前刑法第41條第1項，廢止前罰金
罰鍰提高標準條例第2條，中華民國96年罪犯減刑條例第2條第1
項第3款、第7條、第9條，判決如主文。
本案經檢察官林炎昇到庭執行職務。
中　　華　　民　　國　　96　　年　　 9　　月　　26　　日
                  刑事第一庭    審判長法　官  黃崑宗
                                      法　官  夏金郎
                                      法　官  王明宏
以上正本證明與原本無異。
不得上訴。
　　　　　　　　　　　　　　　　　　　書記官  黃全忠
中　　華　　民　　國　　96　　年　　9 　　月　　26　　日
附錄本判決論罪科刑法條：
中華民國刑法第276條第1項：
因過失致人於死者，處2年以下有期徒刑、拘役或2千元以下罰金
。
